臺灣臺北地方法院小額民事判決
111年度勞小字第104號
原      告  溫知人  
訴訟代理人  劉志賢律師（法扶律師）
被      告  世淇企業有限公司


法定代理人  葉姿    
上列當事人間請求給付工資事件，本院於民國111 年11月22日言
詞辯論終結，判決如下：
    主      文
被告應給付原告新臺幣貳仟參佰伍拾元，及自民國一百一十一年
九月七日起至清償日止，按年息百分之五計算之利息。
原告其餘之訴駁回。
訴訟費用新臺幣壹仟元，其中新臺幣肆拾元由被告負擔，餘由原
告負擔。
本判決第一項得假執行。但如被告以新臺幣貳仟參佰伍拾元為原
告預供擔保，得免為假執行。
原告其餘假執行之聲請駁回。
    事實及理由
壹、程序方面
    按訴狀送達後，原告不得將原訴變更或追加他訴，但請求之
    基礎事實同一者，或擴張應受判決事項之聲明者，不在此限
    ，此觀民事訴訟法第255 條第1 項第2 款、第3 款自明。本
    件原告前起訴請求被告應給付其新臺幣（下同）5 萬4,000
    元本息即民國110 年3 月23日至同年5 月22日薪資（見本院
    卷第18頁），嗣另主張應再給付110 年3 月19日至同年月22
    日薪資，聲明第1 項則更為：被告應給付原告5 萬6,700 元
    ，及其中5 萬4,000 元自起訴狀繕本送達翌日起、其中2,70
    0 元自民事準備一狀送達翌日起，均至清償日止，按年息5%
    計算之利息（見本院卷第77頁），核屬擴張應受判決事項之
    聲明，且主張被告應給付之薪資全植基於兩造間僱傭契約是
    否因被告終止不合法而繼續存在，是其主要爭點、證據資料
    ，揆之首開規定，自應准許。
貳、實體方面
一、原告主張：
　㈠原告自110 年3 月2 日起受僱於被告擔任電子助理工程師，
    約定月薪2 萬7,000 元（下稱系爭契約）。詎被告於同年月
    19日下午6 時許先表示其工作不適任，復於同年月22日以簡
    訊發送通知函，告以：「本公司工作流程及進度與您的理念
    相距甚遠，又與同事溝通時有暴力傾向及侮辱情事，致使他
    人心生畏懼，違反工作原則，礙於未能達成共同目標，在此
    通知於110 年3 月22日起終止聘僱關係」等語。雖被告曾要
    求其簽署含試用期3 個月，若其績效不彰，被告得隨時解僱
    約定之員工需知，惟其無不能勝任工作之情事，反係被告常
    以急件為由要求即時檢測百件大量產品，而無公平客觀評估
    程序及標準，其更無暴力傾向、侮辱使人心生畏懼或違反工
    作原則之疏失，然被告逕終止系爭契約與解雇最後手段性原
    則不合，是被告解雇不合法而不生終止之效力，系爭契約仍
    繼續存在，另經原告聲請勞資爭議調解不成立，則被告拒絕
    受領原告勞務應屬受領遲延，其遂就此段期間為一部請求，
    並因被告遲於110 年7 月2 日支付之薪資僅18日共1 萬6,20
    0 元，縱終止意思表示有效也未支付同年3 月19日至同年月
    22日薪資2,700 元，故請求給付自110 年3 月19日至同年5
    月22日薪資共5 萬6,700 元。
　㈡爰依系爭契約之法律關係，提起本件訴訟等語。並聲明：⒈
    被告應給付原告5 萬6,700 元，及其中5 萬4,000 元自起訴
    狀繕本送達翌日起、其中2,700 元自民事準備一狀送達翌日
    起，均至清償日止，按年息5%計算之利息；⒉願供擔保，請
    准宣告假執行。
二、被告則以：
　㈠原告確自110 年3 月2 日起任職伊處擔任電子助理工程師，
    負責協助工程師做產品測試，約定月薪2 萬6,500 元、全勤
    獎金500 元，試用期3 個月。詎原告於同年月19日週五檢討
    工作效率與流程會議中，竟心生不滿而拍桌、砸摔文件，要
    求幫其聘任1 名助理，更稱已搞垮2 間公司，致伊與員工心
    生壓力而報警處理並向原告告知其不適任之情；迨原告於同
    年月22日週一未進辦公室，被告即於該日以簡訊傳送通知函
    之方式終止系爭契約。原告於任職未滿1 個月亦因表現不佳
    、情緒控管偏差，被告員工與被告法定代理人於110 年3 月
    19日下午、晚上與會時更受暴力傾向之行徑，伊旋於同日口
    頭表示不適任終止系爭契約後，原告於同年月22日也未前來
    上班，此段期間既為試用期，基於試用期乃締結正式勞動契
    約之前階段，雙方原則上應得隨時終止，毋庸符合勞動基準
    法之法定終止事由，更於終止後方知原告自行填載履歷表上
    之工作經驗並非事實，甚常利用工作時間瀏覽與工作毫無關
    聯之網頁，自未給予超量工作，被告所為終止之意思表示自
    屬合法有效，要無伊對原告勞務受領遲延而應給付110 年3
    月23日至同年5 月21日薪資之必要。
　㈡至原告110 年3 月2 日至同年月19日薪資一事，基於員工需
    知第22條新進員工未滿1 個月離職者僅以實際上班日（不含
    假日）發薪之約定，被告已從優逕以18日計算並加計全勤獎
    金比例300 元，於同年7 月2 日匯予原告1 萬6,200 元，原
    告此段期間從未異議，時隔1 年後再行主張此段期間工資，
    有違常情等語，資為抗辯。並聲明：⒈原告之訴及其假執行
    之聲請均駁回；⒉如受不利之判決，願供擔保請准宣告免為
    假執行。
三、得心證之理由
　㈠兩造自110 年3 月2 日成立系爭契約，即日起約定試用期3
    個月，嗣被告於同年月19日通知原告工作不適任，又於同年
    月22日以簡訊為終止之意思表示，嗣被告於110 年7 月2 日
    給付1 萬6,200 元予原告等事實，為兩造所不爭，且有被告
    員工須知、簡訊擷圖與通知函、中華民國勞資關係協進會勞
    資爭議調解紀錄、勞保與就保、給付明細與健保投保資料、
    原告中國信託商業銀行公館分行帳戶存摺封面與內頁影本、
    臺北光武郵局存證號碼511 號郵局存證信函、匯款委託書（
    證明聯）、履歷表、員工保密契約書等附卷可稽（見本院卷
    第19頁至第27頁、第37頁至第65頁、第81頁至第83頁、第10
    7 頁至第146 頁、第209 頁至第213 頁、第209 頁至第213
    頁、第247 頁），是此部分事實，首堪認定。
　㈡系爭契約應於110 年3 月22日最後工作日結束後，於原告試
    用期間因被告合法終止而消滅，且原告月薪應為2 萬6,500
    元，如該月全勤方加計500 元：
　⒈首以，原告起訴時固主張約定月薪2 萬7,000 元，惟被告抗
    辯乃月薪2 萬6,500 元及全勤獎金500 元後，其即未予爭執
    （見本院卷第150 頁至第151 頁），同有履歷表希望待遇欄
    上記載「26500 ＋500 ＝27000 」等文字在卷可參（見本院
    卷第111 頁）。佐之證人即被告員工甲○○於本院中證稱：
    據伊所知，被告對新聘員工面試時會當場填載履歷表，於錄
    取且溝通確定後，由被告將約定薪資金額填載在履歷表希望
    待遇欄上等語（見本院卷第225 頁），足認被告所陳要非子
    虛，系爭契約關於原告之薪資當以2 萬6,500 元、全勤加計
    500 元為約定，合先敘明。
　⒉被告終止系爭契約是否合法：
　①按勞動契約附有合理試用期間之約款者，雇主於試用期間內
    ，觀察試用勞工之業務能力、操守、適應企業文化及應對態
    度，本於具體之事實而為合理、具體與客觀之評價，判斷該
    勞工如不適格，雇主於試用期間或期滿後終止勞動契約，於
    未濫用權利之情形下，其終止勞動契約具正當性；易言之，
    試用期間，係基於勞雇雙方同意，於進入長期正式關係前嵌
    入一段彼此觀察猶豫期間，讓雇主能藉此期間觀察勞工之工
    作態度、性格、技術、能力等有關工作之特質，再藉以決定
    是否在試用期間後繼續僱用該勞工。從勞工的角度，則是給
    予勞工實際進入職場瞭解、熟悉工作環境、企業文化的機會
    ，讓勞雇雙方確知彼此情況，再詳實考量是否願與對方進一
    步締結永續性之勞動關係，故係雙向、平等，依契約自由原
    則，如勞工所擔任工作之性質，有試用之必要，且勞工與雇
    主間有試用期間之約定，自應承認試用期間之約定為合法有
    效（最高法院109 年度台上字第3189號、109 年度台上字第
    2722號、109 年度台上字第2374號判決要旨參照）。
　②兩造於原告到職之際曾簽署員工需知，其中第23條約以：「
    新進員工試用期間3 個月，若績效不彰，本公司得以隨時解
    雇」乙情，有被告員工需知在卷足證（見本院卷第19頁），
    足認彼等訂立系爭契約時業約定試用期3 個月，若認有績效
    不彰之情事，被告即得終止系爭契約。再參被告人力銀行徵
    才資訊網頁列印（見本院卷第215 頁至第219 頁），所徵求
    測試品檢工程師之工作內容涵蓋組裝、品檢或維修電腦產品
    、原物料成品或半成品等出廠品質檢定、入庫產品測試品檢
    、確認工廠品質與分析品質數據、產品操作說明等檔案製作
    、問題追蹤處理操作控制及故障排除、測試品檢等相關報告
    製作及輸出、熱烙鐵及相關經驗、電子件焊接清潔包裝作業
    等，工作技能與其他條件中復載：需有電子產品系統測試、
    零件品質系統維護分析等技能，並負責建立產品維修檔案與
    維修紀錄之條件；復衡前述徵才廣告關於被告簡介欄即見伊
    將自身定位為3C產品專業通路商，且期許得為客戶節省成本
    、達一次滿足之便捷服務，足謂對產品測試品檢、建立產品
    維修檔案與維修紀錄之積極重視，如此方能提升、穩定輸出
    之產品品質，以達伊經營之理念目的。職是，被告對測試品
    檢工程師之程度自有一定需求，更必以符合前述條件為必要
    ，為能尋覓得締結永續勞動關係之勞工而約定前述3 個月之
    試用期，自無不可之處，彰彰甚明。
　③被告於110 年3 月22日終止系爭契約之事由，係以兩造間就
    工作流程、進度之理念差異，原告與同事溝通時有暴力傾向
    及侮辱情事，使他人心生畏懼，違反工作原則等內容，有該
    簡訊傳送頁面與通知函擷圖附卷足參（見本院卷第21頁至第
    23頁）。其次：
　⑴證人甲○○於本院中具結證以：伊於被告處已擔任採購與業
    務助理約3 年，據伊所知，被告對新聘員工有3 個月試用期
    ，原則以該職務應出具之報表進行評比；原告係應徵伊代被
    告法定代理人張貼在徵才廣告上之「測試品檢工程師」職缺
    ，於農曆年後即110 年3 月2 日起擔任電子助理工程師，協
    助工程師檢測商品，於檢測後會需填載相關紀錄，該段期間
    僅1 名工程師、1 名助理電子助理工程師即原告，但到職當
    日即提供教育訓練告知工作內容含輸出報表等資料，惟因原
    告遲未輸出該等報表，伊與另名翁姓工程師即於110 年3 月
    19日與原告再次確認相關工作流程，詎原告因無法苟同伊言
    論，稱自己很忙為何仍要逼迫製作報表，即情緒激動朝伊方
    向丟摔教育訓練提供之空白報表，未曾表示願意補寫，更於
    其他同事發生突發狀況之際欲介入並取手機錄音；迨原告法
    定代理人於同日晚上6 時45分許再度與原告確認工作狀況，
    其即開始有較激動之肢體動作，如不斷甩資料夾致文件散落
    一地，突然靠近被告法定代理人且用力比畫，甚稱已弄倒2
    間公司，復會在網路散播對被告不利之言論，伊即決定報警
    ，然原告聽聞此事即稱要離去，但因員警抵達時原告已要離
    開，伊始稱暫毋庸員警協助；嗣於同年月22日即由被告傳送
    通知函終止系爭契約，其中所謂理念差距很大即指原告始終
    未依要求製作報表等語（見本院卷第224 頁至第229 頁）。
　⑵證人甲○○所證內容，不僅有原告與被告法定代理人、原告
    與被告其餘員工間錄音譯文內容中屢屢提及原告已就任約3
    週，惟效率仍屬不佳，原告也自承有資料夾文件掉落、未依
    被告要求逐一填載報表等節足資憑佐（見本院卷第181 頁至
    第190 頁、第191 頁至第202 頁、第241 頁），亦有空白之
    進貨檢測單、退單條，及臺北市政府警察局大安分局111 年
    9 月23日北市警安分勤字第1113057151號函暨110 報案紀錄
    單所呈現於110 年3 月19日晚上7 時4 分42秒報警稱遭原告
    破壞物品糾紛，需員警儘速到場瞭解，員警則於同日晚上7
    時7 分2 秒抵達後，於同時56分5 秒回報乃原告與甲○○間
    發生糾紛，因見原告情緒較為激動而報警，但員警到場時雙
    方已談妥，原告自行離去之客觀事實等存卷足憑（見本院卷
    第249 頁至第251 頁、第165 頁至第167 頁）。又觀原告自
    行提出與被告工程師RICKY 間錄音譯文（見本院卷第175 頁
    至第179 頁、第241 頁），更見工程師多次告知首要工作流
    程應在「出貨」，並提及原告業受僱近3 週要逐漸學習、進
    步，有問題亦得提出溝通，復稱其目前工作量算少等節（見
    本院卷第175 頁、第178 頁），益見該通知函所載終止事由
    尚有一定依憑，則被告於此段試用期間認原告不適應伊企業
    文化，難以期待原告試用期滿後繼續維持系爭契約，更認主
    觀工作態度與效率不彰，難以勝任職務等，進而為終止系爭
    契約之行為，應足採認。
　⑶原告雖提出急件檢測單主張工作量過甚、難在時效上達成云
    云（見本院卷第203 頁至第205 頁），然被告所為終止事由
    業有前開證據資料可資佐證，遑論被告所提原告任職期間電
    腦網頁瀏覽紀錄（見本院卷第255 頁至第295 頁），甚有其
    他徵才廣告、公司基本資料，甚或遊戲、新聞、飲食搜尋紀
    錄，顯見於上班期間仍有上網休閒之餘裕，自難認有何被告
    要求效率過高之情事，是其此部分主張，要屬無稽，委無足
    取。
　㈢原告請求被告給付2,350 元，應屬有理，其餘部分則屬無由
    ： 
　⒈按工資應全額直接給付勞工，報酬應依約定之期限給付之，
    勞動基準法第22條第2 項前段，民法第486 條前段各有明文
    。又僱用人受領勞務遲延者，受僱人無補服勞務之義務，仍
    得請求報酬，民法第487 條固有明文。惟受僱人非依債之本
    旨實行提出給付者，不生提出之效力。至僱用人預示拒絕受
    領之意思或給付兼需僱用人之行為者，受僱人須以準備給付
    之事情，通知僱用人以代提出；僱用人對於已提出之給付，
    拒絕受領或不能受領者，始自提出時起，負遲延責任（最高
    法院102 年度台上字第1732號判決要旨參照）。
　⒉系爭契約應於110 年3 月22日最後工作日結束時即告終止，
    業經本院認定如前，是就110 年3 月23日起至同年5 月22日
    薪資請求部分，兩造間系爭契約之法律關係既已消弭，被告
    對原告自無履行報酬給付之義務，至為明確，原告此部分請
    求，要屬無據。至110 年3 月22日該日，據簡訊擷圖與通知
    函內容所示（見本院卷第21頁至第23頁），不僅係於該日下
    午5 時18分許送達，衡酌被告所陳：原告110 年3 月22日未
    請假，但確撥打2 通電話，伊也未要求其上班，因其餘員工
    上班時即稱會害怕，伊也考量到原告曾稱已搞垮2 間公司等
    語（見本院卷第230 頁），證人甲○○於本院中所證：110
    年3 月22日原告未上班及請假，但曾電詢是否被解僱等語（
    見本院卷第227 頁），同有原告於本院中自述：其於110 年
    3 月22日當日未上班或請假，實因同年月19日甫生爭執遭被
    告人員報警，擔心該日上班也會受到相同待遇，故當日上午
    8 時40分許先電詢被告法定代理人可否上班或已被解僱，被
    告法定代理人稱尚待思考安排其他職缺與否，卻遲未回應等
    語在案（見本院卷第230 頁），且有前開勞資爭議調解紀錄
    上記載兩造均稱原告先於該日上午電聯被告，被告方於當日
    下午以簡訊終止系爭契約等文字（見本院卷第25頁至第26頁
    ），足謂該日原告業以準備給付之事情通知被告，祇因被告
    稱尚須思考而要求先毋庸履行給付勞務之義務甚明，揆諸前
    開規定及要旨，被告當應給付原告自110 年3 月2 日至同年
    月22日期間之報酬，應堪認定。
　⒊又系爭契約既約定月薪2 萬6,500 元，並於110 年3 月22日
    最後工作日後告終止，自無全勤而加計500 元之情事；再兩
    造均同意得以30日為110 年3 月薪資計算之基礎（見本院卷
    第154 頁），以此計算110 年3 月2 日至同年月22日共21日
    薪資應為1 萬8,550 元（計算式：26,500÷30×21＝18,550
    ），扣除被告已給付之1 萬6,200 元，原告仍得向被告請求
    2,350 元之差額，爰予認定。被告雖抗辯兩造所簽員工需知
    第22條約定：原告工作未滿1 個月離職即應以實際上班日（
    不含假日）計算薪資云云，惟勞動基準法第1 條既揭櫫雇主
    與勞工所訂勞動條件不得低於此法最低標準，是契約自由原
    則仍有其適用之界限。參勞動基準法第21條第1 項所為：「
    工資由勞雇雙方議定之。但不得低於基本工資」之規定，兩
    造既以月薪制為定，倘依前開員工需知第22條改為日薪制之
    計算方式，自應較110 年每時160 元之基本工資為高，方符
    勞動基準法第21條第1 項但書規定，至為明灼。而以每時16
    0 元計算每日8 小時乃1,280 元，扣除110 年3 月2 日至同
    年月22日期間假日（同年月6 日、7 日、13日、14日、20日
    、21日）後15日工作日應至少給付1 萬9,200 元，然被告給
    付金額僅有1 萬6,200 元，顯低於基本工資金額，是該等約
    定依民法第71條規定應屬無效，爰回歸系爭契約所為月薪制
    之約定如上，被告此部分抗辯，自不足採。
　㈣末按應付利息之債務，其利率未經約定，亦無法律可據者，
    週年利率為5%；又遲延之債務，以支付金錢為標的者，債權
    人得請求依法定利率計算之遲延利息，民法第203 條及第23
    3 條第1 項各有明文。另勞動基準法第23條第1 項、勞動基
    準法施行細則第9 條規定，工資之給付除當事人有特別約定
    或按月預付外，每月至少定期發給二次，且依勞動基準法終
    止勞動契約時，雇主應即結清工資給付勞工。本件被告應給
    付原告上開金額，已如前述，並屬有確定期限之給付，應自
    終止系爭契約翌日起負遲延責任。原告既係主張110 年3 月
    19日至同年月21日薪資部分之利息起算日係自民事準備一狀
    繕本送達翌日起算，又該書狀係於111 年9 月6 日送達被告
    乙節，為兩造所不爭（見本院卷第150 頁），揆諸前揭規定
    ，原告主張本件被告上開應給付原告之金額，自111 年9 月
    7 日起至清償日止按年息5%計算之利息，亦屬有據。
四、綜上所述，被告於110 年3 月22日最後工作日為終止系爭契
    約之意思表示，應屬合法，則兩造系爭契約法律關係既已消
    滅，被告自不負有自110 年3 月23日起繼續給付工資予原告
    之義務，惟就系爭契約存續期間（即同年月2 日至同年月22
    日）發放薪資金額尚有缺漏，原告應得請求被告給付積欠之
    工資。從而，原告依系爭契約之法律關係，請求：被告應給
    付原告2,350 元，及自111 年9 月7 日起至清償日止按年息
    5%計算之利息，為有理由，應予准許。其逾此範圍之請求，
    則屬無由，應予駁回。
五、本件為勞動事件，就勞工即原告勝訴部分，依勞動事件法第
    44條第1 項、第2 項規定，依職權宣告假執行，同時宣告雇
    主即被告得供擔保而免為假執行，並酌定相當之金額。此部
    分原告雖陳明願供擔保聲請宣告假執行，然其聲請僅係促使
    法院為職權之發動，爰不另為假執行准駁之諭知。至原告就
    敗訴部分所為之聲請，因訴之駁回而失所依據，不予准許。
六、本件事證已臻明確，兩造其餘之攻擊防禦方法及證據資料，
    經本院斟酌後，認均不足以影響本判決之結果，爰不一一論
    列，併此敘明。
七、本件訴訟費用計1,000 元（即第一審裁判費），應由被告負
    擔4%，餘由原告負擔，爰依民事訴訟法第79條，確定如主文
    第3 項所示。
中　　華　　民　　國　 111　　年　　11　　月　　30　　日
                  勞動法庭  法　官　黃鈺純
以上正本係照原本作成。
如不服本判決，須以違背法令為理由，於判決送達後20日內向本
院提出上訴狀（應按他造當事人之人數附繕本），上訴狀內應記
載表明原判決所違背之法令及其具體內容、依訴訟資料可認為原
判決有違背法令之具體事實者。如委任律師提起上訴者，應一併
繳納上訴審裁判費。
中　　華　　民　　國　 111　　年　　11　　月　　30　　日
                            書記官  施盈如